臺灣板橋地方法院刑事判決　　　　　　　　　　　　九十三年度簡上字第一四九號
　　上　訴　人　臺灣板橋地方法院檢察署檢察官
　　上　訴　人
　　即　被　告　己○○
　　選任辯護人　鄭庭壽律師
　　被　　　告　庚○○
右列上訴人等因被告等傷害案件，不服本院九十二年度簡字第三一四一號中華民國九
十三年一月二十日第一審判決（聲請簡易判決處刑案號：九十一年度偵續字第一九二
號、九十二年度偵字第一一三五一號）提起上訴，以及移送併案審理（臺灣板橋地方
法院檢察署九十三年度偵字第六０八四號），本院管轄第二審之合議庭判決如左：
    主    文
原判決關於己○○部分撤銷。
己○○無罪。
其餘上訴駁回。
    犯罪事實
一、庚○○於民國九十年十月二十七日晚間十一時許，前往臺北縣中和市○○路○段
    六十九號「好樂迪ＫＴＶ」第二０二號包廂，與江廷中、丁○○、陳奕倫、游鎮
    丞、劉彥煒（均經臺灣板橋地方法院檢察署檢察官以九十一年度偵續字第一九二
    號為不起訴處分確定）、甲○○（業經本院以九十一年度易字第二０五二號判處
    有期徒刑三月，經臺灣高等法院以九十二年度上易字第二五二０號判決上訴駁回
    確定）、己○○（另為無罪之諭知，詳如後述）及數名真實姓名年籍不詳之男子
    唱歌，嗣於翌日即九十年十月二十八日凌晨一時零分四十秒許，本在同ＫＴＶ第
    二一二號包廂內唱歌之戊○○，在第二０二號包廂外走廊與友人丙○○發生爭吵
    並推擠，於同日時四分九秒許，戊○○一時氣憤，突以腳踢第二０二號隔壁包廂
    外餐車一下，又用手將之推倒，因而引起在該包廂內之庚○○不滿，走出該包廂
    看戊○○一眼後，即呼叫該包廂對面包廂內之數名真實姓名年籍不詳之成年友人
    ，共同至包廂外走廊與戊○○理論，聽聞聲響之甲○○亦走出第二０二號包廂查
    看，於同日時分四十秒許，庚○○因與戊○○言語發生齟齬，即與甲○○及右述
    經庚○○呼叫而出外與戊○○理論之數名真實姓名年籍不詳之成年男子共同基於
    傷害他人身體之犯意聯絡，先由甲○○接續出拳二拳毆打戊○○，第一拳未擊中
    ，第二拳則擊中戊○○頭部，續由庚○○及右述數名真實姓名年籍不詳之成年男
    子，陸續以拳打或腳踢方式毆打戊○○，而甲○○則在旁拉扯丙○○阻止其幫助
    戊○○，於同日時分四十六秒許，戊○○不支倒地，因而受有頭部挫傷合併腦震
    盪、右臉挫傷、上背部挫傷、右眼外傷性視神經病變（未達重傷害之程度）等傷
    害。
二、案經戊○○訴請臺灣板橋地方法院檢察署檢察官聲請以簡易判決處刑，以及移送
    併案審理。
    理    由
壹、有罪部分
一、經查，右揭犯罪事實，業據被告庚○○於偵查中、原審及本院審理時自白不諱（
    見臺灣板橋地方法院檢察署九十一年度偵續字第一九二號偵查卷第五十四頁反面
    、第六十八頁反面、本院九十二年度簡字第三一四一號刑事卷第二十四頁及本院
    九十三年七月二十八日審判筆錄），核與證人即共犯甲○○於偵查中及本院審理
    時結證供述情節相符（見同右偵查卷第七十七頁反面及本院九十三年九月一日審
    判筆錄），並經現場目擊證人丙○○及證人即告訴人戊○○於偵查中及本院審理
    時證述明確（見同右偵查卷第三十五頁反面及本院九十三年九月一日審判筆錄）
    ，復有現場照片乙幀（見臺灣板橋地方法院檢察署九十年度偵字第一八三一三號
    偵查卷第二十七頁）、臺灣板橋地方法院檢察署檢察事務官勘驗事發現場監視錄
    影帶筆錄二件（見臺灣板橋地方法院檢察署九十一年度偵續字第一九二號偵查卷
    第三十七頁及第七十頁）及本院勘驗事發現場監視錄影帶筆錄乙件（見本院九十
    一年度易字第二０五二號刑事卷第三十七頁及第一百十八頁）附卷可資佐證，足
    認被告庚○○自白與事實相符。按刑法第十條第四項第一款所稱毀敗一目或二目
    之視能，係指一目或二目因傷害之結果而完全喪失效用者而言。查告訴人戊○○
    因被告庚○○等人之傷害行為，致受有頭部挫傷合併腦震盪、右臉挫傷、上背部
    挫傷、右眼外傷性視神經病變等傷害，而財團法人長庚紀念醫院於九十年十一月
    十三日及九十二年九月十七日出具之診斷證明書載稱告訴人之右眼最佳矯正視力
    分別為０．四、０．二，且無恢復正常視力之機會等語，嗣臺灣高等法院於審理
    甲○○傷害案件（九十二年度上易字第二五二０號）時，函請財團法人長庚紀念
    醫院說明告訴人視力是否已達毀敗程度，經該院函覆：一般而言，視力檢查屬病
    患主觀檢查，每次檢查結果略有差異為常有情況，如檢查結果差別極大，則必須
    探究病患病因，是否有其他問題產生，或是原有病情變嚴重，大致而言，告訴人
    之視力並未達毀敗之程度，０．四的視力，表示病患有近視五十度，０．二的視
    力，表示有近視一百度，仍為有用的視力等情，有天主教耕莘醫院永和分院診斷
    書乙紙（見臺灣板橋地方法院檢察署九十年度偵字第一八三一三號偵查卷第四十
    七頁）、財團法人長庚紀念醫院診斷證明書二份（見同右偵查卷第六十三頁及本
    院九十二年度簡字第三一四一號刑事卷第三十三頁）及財團法人長庚紀念醫院（
    林口）分院九十二年十月二十七日（九二）長庚院法字第一二０七號函（見臺灣
    高等法院九十二年度上易字第二五二０號刑事卷第一百十六頁）存卷足憑，是告
    訴人右眼最佳矯正視力在近視五十度至近視一百度之間，其視力尚未達一目視能
    毀敗之程度，核與刑法第十條第一項所定「重傷害」之要件未合。綜上所述，本
    案事證明確，被告庚○○犯行堪以認定，應予依法論罪科刑。
二、核被告庚○○所為，係犯刑法第二百七十七條第一項之普通傷害罪。原審以被告
    庚○○犯罪事實明確，爰引上開法條及刑事訴訟法第四百四十九條第一項前段、
    第三項、第四百五十四條第二項，刑法第二十八條、第四十一條第一項前段，罰
    金罰鍰提高標準條例第一項前段、第二條之規定，量處被告庚○○有期徒刑三月
    ，如易科罰金，以三百元折算一日，認事用法均無違誤，量刑亦甚妥適，應予維
    持。上訴人猶以告訴人所受傷害屬重傷害及原審量刑過輕為由提起上訴，尚無足
    採，其上訴為無理由，應予駁回。
貳、無罪部分
一、聲請意旨：上訴人即被告己○○與同案被告庚○○、甲○○及其他不詳之人基於
    傷害之犯意聯絡，於九十年十月二十七日晚間十一時許，與江廷中、丁○○、陳
    奕倫、游鎮丞、劉彥煒及姓名年籍不詳之數名男子前往臺北縣中和市○○路○段
    六十九號「好樂迪ＫＴＶ」，在上址二０二號包廂內，與江廷中等人及姓名年籍
    不詳之數名男子唱歌，翌日即九十年十月二十八日凌晨一時零分四十秒許，本在
    同址二一二號包廂內唱歌之告訴人戊○○，在二０二號包廂外之走廊與友人丙○○爭吵並推擠，一時零四分九秒許，告訴人一時氣憤，突以腳踢二０二號隔壁包
    廂外之餐車一下，並以手將之推倒，因而引起在該包廂內之同案被告庚○○不滿
    ，走出該包廂看告訴人一眼後，即呼叫在該包廂對面包廂內之被告己○○及姓名
    年籍不詳之成年友人數人，共同至右述走廊與告訴人理論，聽聞聲響之甲○○亦
    自二０二號包廂出外查看，一時零四分四十秒許，同案被告庚○○與告訴人言語
    發生齟齬，甲○○即與同案被告庚○○及上述經同案被告庚○○呼叫而出外與告
    訴人理論之被告己○○及數名姓名年籍不詳之成年男子共同基於傷害之犯意聯絡
    ，先由甲○○接續出拳二拳毆打告訴人，第一拳未擊中，第二拳則擊中告訴人頭
    部，續由被告己○○以腳踹告訴人乙次，後由同案被告庚○○及上述數名姓名年
    權修阻止其幫助告訴人，一時零四分四十六秒許，告訴人不支倒地，並因而受有
    頭部挫傷合併腦震盪、右臉挫傷、上背部挫傷、右眼外傷性視神經病變（未達重
    傷害之程度）之傷害，因認被告己○○涉犯刑法第二百七十七條第一項之傷害罪
    嫌等語。
二、公訴人認被告己○○涉有右揭犯行，係以同案被告庚○○之指述、甲○○之供述
    、證人丙○○之證言、檢察事務官勘驗事發現場錄影帶筆錄二件、現場照片、天
    主教耕莘醫院永和診斷書一件、長庚紀念醫院診斷證明書二件等資為其論據。
三、按犯罪事實應依證據認定之，無證據不得認定犯罪事實；又不能證明被告犯罪者
    ，即應諭知無罪之判決，刑事訴訟法第一百五十四條第二項、第三百零一條第一
    項分別定有明文。次按告訴人之告訴，係以使被告受刑事訴追為目的，是其陳述
    是否與事實相符，仍應調查其他證據以資審認。另認定不利於被告之事實，須依
    積極證據，苟積極證據不足為不利於被告事實之認定時，即應為有利於被告之認
    定，更不必有何有利之證據。又認定犯罪事實所憑之證據，雖不以直接證據為限
    ，間接證據亦包括在內，然而無論直接或間接證據，其為訴訟上之證明，須達於
    通常一般人均不致有所懷疑，而得確信其為真實之程度，始得據為有罪之認定，
    最高法院五十二年臺上字第一三００號、三十年上字第八一六號及七十六年臺上
    字第四九八六號判例意旨可資參照。
四、訊據被告己○○固坦承於右揭時間前往「好樂迪ＫＴＶ」唱歌乙節不諱，惟堅決
    否認有何傷害犯行，辯稱：伊沒有打戊○○等語。經查：
  (一)現場目擊證人丙○○、證人即告訴人戊○○及證人甲○○均於偵查中及本院審理
    時迭稱無法確定被告己○○有動手毆打告訴人等情（見臺灣板橋地方法院檢察署
    九十一年度偵續字第一九二號偵查卷第三十五頁、第七十七頁反面及本院九十三
    年九月一日審判筆錄）；而臺北縣政府中和分局中和派出所警員忠慶瓏、潘傑璘
    等人於九十年十月二十八日凌晨零時許，接獲勤務中心通報前往「好樂迪ＫＴＶ
    」處理打架糾紛，嗣將被告己○○、甲○○、江廷中、劉彥煒、陳奕倫、游鎮丞
    、丁○○、乙○○、丙○○等人帶回派出所調查，並在所內播放事發現場監視錄
    影帶供渠等指認，僅能指認甲○○動手毆打告訴人乙節，其餘共犯因看不清楚而
    無法指認等情，經除被告己○○外之其餘八人於警詢時供述屬實（見臺灣板橋地
    方法院檢察署九十年度偵字第一八三一三號偵查卷），並有臺北縣政府警察局中
    和分局九十一年五月六日中警刑字第０九００二二八二三號函覆報告書（見臺灣
    板橋地方法院檢察署九十一年度他字第七九二號偵查卷第十五頁及第十六頁）在
    卷足憑；且臺灣板橋地方法院檢察署檢察事務官偵查時及本院審理甲○○傷害案
    件（九十一年度易字第二０五二號）時，偕同在庭之被告己○○、告訴人戊○○
    、丙○○、甲○○、游鎮丞、江廷中、丁○○、劉彥煒、陳奕倫、乙○○等人勘
    驗事發現場監視錄影帶，均未發現被告己○○有出手毆打告訴人之情事，此有該
    署九十二年二月二十七日勘驗筆錄（見臺灣板橋地方法院檢察署九十一年度偵續
    字第一九二號偵查卷第三十七頁）及本院九十一年十月十五日勘驗筆錄各乙件（
    見本院九十一年度易字第二０五二號刑事卷第一百十八頁）在卷可考，是案發當
    時在場之告訴人戊○○、丙○○、甲○○、江廷中、劉彥煒、陳奕倫、游鎮丞、
    丁○○、乙○○等人均無法指認被告涉有右揭傷害犯行。
  (二)惟同案被告庚○○迭於偵查中及本院審理時指稱被告己○○有毆打告訴人云云，
    並於九十二年七月十一日臺灣板橋地方法院檢察署檢察事務官勘驗事發現場監視
    錄影帶時，當庭指認「著白色衣服的己○○用腳踹一次」等情，有該次勘驗筆錄
    乙件附卷可按（見同右偵查卷第七十頁）；惟其嗣於本院審理時證述稱：「（問
    ：錄影帶看得出是何人打人？）看得出來是我、甲○○、己○○，另外一位看不
    清楚。（問：你為何記得己○○穿的是淺色的衣服？）我記得，後來看錄影帶更
    能確定，因為錄影帶有照到他的臉，他跟另外一個人要下樓梯。（問：為何很多
    人都看不清楚錄影帶，你卻能看清楚？）因為甲○○個子矮，及衣服很好認。己○○是因為在錄影帶的後半部有照到他的臉，所以我就認出來」等語（見本院九
    十三年七月二十八日審判筆錄），則同案被告庚○○係以事發現場監視錄影畫面
    顯示毆打告訴人之人之體型及穿著，對照該監視錄影畫面嗣錄得被告己○○之穿
    著後，指認被告己○○即係監視錄影畫面顯示毆打告訴人之人，無非出於其個人
    推測之詞，尚難逕據以認定被告己○○確有動手或以腳踹訴人之行為。
  (三)再者，被告己○○經送法務部調查局接受測謊結果，認「己○○稱：未動手打告
    訴人戊○○。上述問題經測試無情緒波動反應，研判未說謊」等情，有該局九十
    一年十一月十五日調科參字第０九一００七五一六五０號測謊報告書乙件在卷可
    證（見本院九十一年度易字第二０五二號刑事卷第一百十頁），益徵被告己○○
    辯稱伊未毆打告訴人等語，應均採信。從而，依公訴人所舉之證據方法尚無法證
    明被告己○○有毆打告訴人之行為，而使本院達於確信其有傷害犯行之程度。此
    外，復查無其他積極證據足認被告己○○涉有右揭被訴犯行，自無從證明被告己○○犯罪。
五、末按地方法院簡易庭對被告為簡易判決處刑後，經提起上訴，而地方法院合議庭
    認應為無罪判決之諭知者，依刑事訴訟法第四百五十五條之一第三項準用第三百
    六十九條第二項規定意旨，應由該地方法院合議庭撤銷簡易庭之判決，改依第一
    審通常程序審判（最高法院九十一年度臺非字第二一號判決意旨參照）。綜上所
    述，本案既不能證明被告己○○犯罪，原審遽為被告己○○有罪之判決，尚有違
    誤，上訴人即被告己○○上訴意旨否認犯罪，為有理由，應由本院合議庭撤銷原
    判決，自為第一審無罪之判決。
據上論斷，應依刑事訴訟法第四百五十五條之一第一項、第三項、第三百六十八條、
第三百六十九條第一項、第三百零一條第一項前段，判決如主文。
本案經檢察官王秀慧到庭執行職務。
中　　　華　　　民　　　國　　九十三　　年　　　九　　　月　　 十七 　　日
                  　　　            臺灣板橋地方法院刑事第三庭
                        　　　          審判長法  官  胡　堅　勤
                                              法　官　李　君　豪
                                              法　官　王　瑜　玲
右正本證明與原本無異。
庚○○部分不得上訴。
己○○部分如不服本判決，應於判決送達後十日內向本院提出上訴狀（應附繕本），
上訴於臺灣高等法院。
                                              書記官  黃  頌  棻
中　　　華　　　民　　　國　　九十三　　年　　　九　　　月　　 二十 　　日
附錄本案論罪科刑法條全文：
中華民國刑法第二百七十七條
(普通傷害罪)
傷害人之身體或健康者，處三年以下有期徒刑、拘役或一千元以下罰金。
犯前項之罪因而致人於死者，處無期徒刑或七年以上有期徒刑；致重傷者，處三年以
上十年以下有期徒刑。
